臺灣高等法院民事判決　　　　　　　95年度勞上更(一)字第12號
上　訴　人
即追加原告　乙○○
訴訟代理人　陳鄭權律師
　　　　　　黃勃叡律師
上　訴　人
即追加被告　綠色四季生物科技股份有限公司
法定代理人　駱志培
訴訟代理人　陳淑真律師
上列當事人間請求給付薪資等事件，兩造對於中華民國92年6月
25日臺灣士林地方法院92年度重勞訴字第2號第一審判決，各自
提起上訴，乙○○並為訴之追加，經最高法院第一次發回更審，
本院於96年1月23日言詞辯論終結，判決如下：
    主      文
原判決關於命綠色四季生物科技股份有限公司給付超過新台幣
萬零柒佰壹拾捌元本息部分，並訴訟費用之裁判（確定部分除外
）均廢棄。
上廢棄部分，乙○○在第一審之訴及假執行之聲請均駁回。
綠色四季生物科技股份有限公司應另給付乙○○新台幣伍拾柒萬
玖仟陸佰柒拾柒元，及自民國91年12月13日起至清償日止，按年
利率5%計算之利息。
綠色四季生物科技股份有限公司之其餘上訴、乙○○之上訴及其
餘追加之訴均駁回。
第一、二審（確定部分除外）及追加之訴暨發回前第三審訴訟費
用，均由綠色四季生物科技股份有限公司負擔十分之六，餘由乙
○○負擔。
    事實及理由
一上訴人綠色四季生物科技股份有限公司（下稱綠色四季公司）
  之法定代理人原為甲○○，已於民國96年1月3日變更為駱志培
  ，並經駱志培於96年1月23日具狀聲明承受訴訟，有綠色四季
  公司96年元月份董事會會議記錄可稽（本院更字卷第135、136
  頁），核無不合，應予准許。
二按於第二審為訴之變更或追加，非經他造同意，不得為之。但
  請求之基礎事實同一者，不在此限。民事訴訟法第446條第1項
  但書、第255條第1項但書第2款定有明文。查上訴人乙○○於
  原審係依委任契約請求綠色四季公司給付薪資，經原審為部分
  敗訴判決後，上訴人於92年8月1日提起上訴時，就其原請求自
  91年3月25日起至91年8月8日之金額，追加併依無因管理之法
  律關係請求（本院上字卷一第32頁），核屬訴之追加，惟因與
  原請求之基礎事實同一，合於首揭規定，應予准許。
三乙○○主張：綠色四季公司之法定代理人甲○○出具承諾書，
  承諾該公司以月薪新台幣（下同）30萬元及甲○○願分3年給
  付伊80萬股該公司股票之方式，邀聘伊於90年2月1日起擔任綠
  色四季公司之總經理。嗣伊以理念不合，於91年3月8日書面請
  辭總經理一職，惟該公司董事會遲未決議批准，且仍繼續利用
  伊之專業聲譽，以伊為執行長、董事等名義對外發表高論，並
  進行增資事宜。伊乃委請律師以書面通知該公司及董事會自91
  年8月9日起正式辭去總經理及董事之職務獲准，惟該公司尚欠
  伊薪資差額126萬8,138元、被扣取之顧問費70萬元、資遣費47
  萬5,000元，合計244萬3,138元。爰依委任之法律關係，求為
  命綠色四季公司如數給付及加付法定利息，並應發給離職證明
  書之判決（關於乙○○請求原審共同被告甲○○交付綠色四季
  公司股票25萬股，及將該公司股票2萬4,658股辦理所有權移轉
  過戶並交付等勝訴部分，業經判決確定，不予另贅）。
四綠色四季公司則以：乙○○曾以伊公司總經理之名義擔任中央
  研究院（下稱中研院）顧問，每月領有顧問費10萬元，並同意
  伊自90年7月起至91年6月止，於原應給付之報酬內扣除。而乙
  ○○於91年3月8日辭任總經理，與伊之委任關係即終止，僅擔
  任伊專案執行人，亦同意伊自該月起每月再扣除總經理津貼3
  萬元；伊並於91年6月經董事會決議，將乙○○同年5、6月報
  酬調整為每月15萬元（含中研院顧問費10萬元及房屋租金），
  且為乙○○所接受。嗣乙○○除任伊公司董事外，未兼任何職
  務，伊自無庸給付薪資等語為辯。
五原審判命綠色四季公司給付乙○○86萬2,258元本息，其餘為
  乙○○敗訴之判決。綠色四季公司就其敗訴部分提起第二審上
  訴，乙○○僅就駁回其請求綠色四季公司給付110萬5,880元本
  息部分，提起第二審上訴，其餘資遣費、離職證明書等敗訴部
  分，未聲明不服。
  本院前審（92年度勞上字第56號）維持原審命綠色四季公司給
  付70萬7,419元本息之判決，就第一審逾上開部分所為綠色四
  季公司敗訴（即15萬4,839元本息）部分廢棄，改判駁回乙○
  ○該部分第一審之請求，另駁回乙○○之上訴。兩造就其敗訴
  部分，各自提起第三審上訴，最高法院95年度台上字第1341號
  判決將上開命給付、駁回一審之請求及駁回上訴部分均廢棄發
  回。
  乙○○上訴及追加聲明：
  (一)原判決不利於乙○○部分廢棄。
  (二)上廢棄部分，綠色四季公司應再給付乙○○110萬5,880元及
    自91年12月13日起至清償日止，按年利率5%計算之利息。
  綠色四季公司對於乙○○之上訴及追加之訴，則聲明：上訴及
  追加之訴均駁回。並就其敗訴部分上訴聲明：
  (一)原判決關於命綠色四季公司給付86萬2,258元本息部分廢棄
    。
  (二)上廢棄部分，乙○○在第一審之訴及其假執行之聲請均駁回
    。
  乙○○對於綠色四季公司之上訴則聲明：上訴駁回。
六兩造不爭執之事實（本院更字卷72、73頁，95年10月17日準備
  程序筆錄）：
  (一)綠色四季公司於89年10月27日出具承諾書，承諾由該公司以
    月薪30萬元及其法定代理人甲○○願分3年給付乙○○80萬
    股該公司股票之方式，聘請乙○○於90年2月1日擔任該公司
    總經理（原審調字卷第14頁，承諾書）。
  (二)乙○○於90年2月1日起擔任綠色四季公司之總經理，並於90
    年6月29日起兼任該公司之董事，兩造間為委任關係。嗣乙
    ○○於91年3月8日以書面請辭總經理一職，經綠色四季公司
    91年3月24日91年3月份臨時董事會議決議准予辭職，並自91
    年3月8日生效，但乙○○仍保有董事席次。乙○○復委請律
    師以書面通知綠色四季公司及董事會自91年8月9日起正式辭
    去總經理及董事之職務，綠色四季公司委請律師於91年9月2
    日函覆同意其辭去董事職務（原審調字卷第71-76頁，乙○
    ○91年3月8日辭呈、綠色四季公司董事會出席紀錄、91年3
    月24日91年3月份臨時董事會議記錄；訴字卷第89、90頁，
    綠色四季公司91年9月2日律師回函；訴字卷第150-153頁，
    乙○○人事資料卡；原審調字卷第77頁，綠色四季公司第3
    屆董事監察人聯席會議89年12月份第2次會議記錄；原審訴
    字卷第54頁，董事願任同意書；本院更字卷第82-85頁，乙
    ○○91年8月9日存證信函）。
  (三)中研院生物醫學科學研究所（下稱生醫所）於90年7月1日委
    任乙○○為該所動物室整建計劃總顧問，約定每月致送酬金
    10萬元（原審調字卷第29-35頁，委任函、技術顧問委任契
    約書）。
  (四)綠色四季公司自90年7月起至91年6月止，每月從乙○○薪水
    扣除10萬元顧問費；91年3、4月，每月扣除總經理津貼3萬
    元；91年7、8月未給付乙○○各30萬元。
七乙○○主張其於91年8月9日辭去綠色四季公司總經理一職等語
  ，為綠色四季公司所否認，並以乙○○已於91年3月8日辭任總
  經理等語為辯。經查：
  (一)按當事人之任何一方，得隨時終止委任契約。又終止契約，
    應向他方當事人以意思表示為之。非對話而為意思表示者，
    其意思表示，以通知到達相對人時，發生效力。民法549條
    第1項、第263條、第258條第1項、第95條第1項前段分別定
    有明文。乙○○自90年2月1日擔任綠色四季公司之總經理，
    其與該公司間為委任關係（本院更字卷第72頁），而乙○○
    已於91年3月初交出該公司印信予董事長特別助理邱德才（
    亦為甲○○之配偶），並於91年3月8日以書面向該公司董事
    長甲○○請辭總經理一職，由甲○○於同日批示「准予辭職
    」，有乙○○辭呈可稽（原審調字卷第71頁），核與該公司
    91年3月24日91年3月份臨時董事會議討論議案一之說明所載
    ：乙○○多次向全體員工及主管發佈辭去總經理一職，委由
    邱德才暫代，並於91年3月8日正式向董事長遞出辭呈信函，
    且於3月初交出公司印鑑等情相符，有董事會議記錄足憑（
    原審調字卷第74頁），該次董事會議並決議准予乙○○辭職
    ，且自91年3月8日生效。嗣於91年6月19日91年度6月份董事
    會議討論議案一「乙○○董事新職務及待遇案」，再次重申
    乙○○之總經理職務已於91年3月8日辭卸之事實，有該次董
    事會議記錄可按（原審訴字卷第63、64頁），復經證人即綠
    色四季公司董事洪英傑於92年4月3日在原審結稱：其與乙○
    ○均有參加綠色四季公司91年3月24日、91年6月19日董事會
    議，乙○○於91年3月8日前即多次口頭提出辭職，於91年3
    月8日以書面提出辭呈，應該係交予董事長特別助理邱德才
    ，甲○○當時出國，邱德才係代理人，受董事長委託管理公
    司等語（原審訴字卷第31、32頁），另證人即前綠色四季公
    司會計顏莉玲亦於93年2月11日在本院前審證稱：91年3月初
    ，其有一次請乙○○蓋章時，乙○○稱其不是總經理，印章
    已交出來，沒有辦法蓋章等語（本院上字卷一第142頁），
    證人即前綠色四季公司副總經理駱志培於同日並證稱：乙○
    ○於91年3月初早會上說不願意擔任總經理，當面提出辭呈
    等語（本院上字卷一第146頁），互核大致相符，應堪信實
    。乙○○空言否認，不足採信。縱令乙○○於91年3月8日提
    出辭呈時，甲○○在加拿大未歸，惟綠色四季公司職員已依
    甲○○之指示，將該辭呈傳真予甲○○，由甲○○以口頭批
    准裁示，並記錄日期，且由邱德才暫代總經理職務，嗣甲○
    ○返國，再親自於該辭呈補簽名（原審訴字卷第39頁），亦
    與常情無悖。依前揭說明，乙○○於91年3月8日以書面方式
    ，向綠色四季公司表示辭卸總經理職務，即生終止委任契約
    之效力，綠色四季公司所辯，堪予採信。至於公司法第29條
    第1項第3款係就股份有限公司經理人之「解任」，規定由董
    事會以董事過半數之出席，及出席董事過半數同意之決議行
    之，並未限制經理人依民法第549條第1項規定隨時終止委任
    契約之情形，是乙○○於91年3月8日辭卸綠色四季公司總經
    理職務，不以經該公司董事會決議為其辭職之生效要件。乙
    ○○所稱綠色四季公司董事會遲未決議批准其於91年3月8日
    辭職，該日辭職不生效力云云，要無可取。
  (二)乙○○所稱其雖於91年3月8日提出辭呈，但綠色四季公司仍
    繼續利用其專業聲望及信譽，在報刊及電腦光碟，以其為執
    行長、董事等名義大作廣告及發表高論，為該公司之研發團
    隊背書，復於91年6月提交經濟部之研發服務產業推動計畫
    書，新藥研發短中長期毒理試驗毒性病理及血液生化知識庫
    開發計畫，仍列其為該公司總經理，且至91年7月底，其行
    程表亦係負責總經理之工作，是其於91年3月8日辭職並未生
    效，其乃委請律師於91年8月9日去函向該公司及董事會正式
    辭去總經理及董事之職務，應以該日為其辭去總經理職務之
    生效日云云，固據提出存證信函為證（本院更字卷第84頁）
    ，惟如前所述，乙○○於91年3月8日以辭呈向綠色四季公司
    表示辭卸總經理職務，即已發生效力，不受綠色四季公司對
    外以乙○○擔任該公司何項職稱或以對之尊稱總經理而受影
    響；況觀諸91年9月2日綠色四公司委請律師函覆乙○○上開
    存證信函之內容：「……其（即乙○○）91年3月8日主動提
    出辭呈辭去本公司（即綠色四季公司）總經理一職，依法於
    當日生效，及以書面通知自91年8月9日辭去董事之職務，本
    公司已接受並同意之，雙方之合作關係自此終止。……」等
    語（原審訴字卷第89頁），亦僅係同意乙○○於91年8月9日
    辭去該公司董事之職務，並未就乙○○再於同日辭卸總經理
    一職另為表示，則乙○○上開存證信函所稱其於91年8月9日
    辭去總經理職務云云，自屬多餘，亦無礙乙○○受任為綠色
    四季公司總經理之委任契約早於91年3月8日終止之事實。乙
    ○○上開主張，亦無足採。
八乙○○復主張其自90年7月1日起擔任中研院顧問，中研院每月
  給付其顧問費10萬元，與綠色四季公司無涉，綠色四季公司不
  應自其原領薪資扣除之，且該公司未經其同意即減薪，迄至91
  年8月9日兩造終止委任契約，綠色四季公司共短付薪資110萬
  5,880元等語，為綠色四季公司所否認。經查：
  (一)關於中研院每月給付顧問費10萬元部分：
  　1.按經理人不得兼任其他營利事業之經理人，並不得自營或
    　為他人經營同類之業務。但經依公司法第29條第1項規定
      之方式同意者，不在此限。同法第32條定有明文。綠色四
      季公司之營業項目有禽畜基因轉殖技術研發、微生物製劑
      研發、生物試劑研發、農業服務業、菌種業、牧場經營業
      、其他飼育業（實驗鼠類）等項，有該公司變更登記表可
      稽（原審調字卷第57、58頁），該公司為借重乙○○在動
      物試驗毒理及病理上之專長，以提升該公司技術層次，乃
      於89年12月1日第3屆董事監察人聯席會議決定聘任乙○○
      為其總經理，乙○○並自90年2月1日起就任，有乙○○所
      不爭執之綠色四季公司89年12月份第2次會議記錄可稽（
      原審調字卷第77頁），依上開規定，乙○○原本不得同時
      另受他人委任從事相同或類似之研究工作。惟乙○○自90
      年7月1日起，另受中研院生醫所委任擔任該所動物室整建
      計畫總顧問，並經綠色四季公司90年7月7日90年7月份董
      事會議決議通過，且指派乙○○為中研院生醫所動物室整
      建計劃負責人，有委任書（原審訴字卷第29頁）、技術顧
      問委任契約書（原審訴字卷第30- 35頁）、綠色四季公司
      90年7月7日90年7月份董事會議記錄（原審訴字卷第49-53
      頁）等件可憑，足徵乙○○係經綠色四季公司同意，於90
      年7月1日起另受任為中研院生醫所動物室整建計畫總顧問
      ，合於前揭公司法第29條第1項第3款、第32條但書之規定
      。
  　2.乙○○係以綠色四季公司總經理名義與中研院簽訂技術顧
    　問委任契約書，此觀委任書、技術顧問委任契約書受任人
      記載自明（同卷第29-35頁），中研院生醫所每月將顧問
      費10萬元直接匯入其帳戶，並經證人即中研院生醫所副所
      長王寧於92年4月29日在原審結稱：「乙○○是動物房的
      權威，中研院要蓋動物房，需要這樣的權威來幫我們，所
      以才和乙○○有接觸，請他給我們蓋動物房的資訊，請他
      來當顧問，乙○○在那個公司並不重要，我們是根據乙○
      ○之專長來找他的，關於顧問費是直接由生物研究所匯到
      他的帳戶。……當初簽約本來要跟他（即乙○○）直接簽
      約，但乙○○說他現在受僱於被告公司（即綠色四季公司
      ），所以最好先知會被告公司一下，才會在（委任聘約）
      上面寫受任人為綠色四季生物科技股份有限公司總經理乙
      ○○博士。……我前所說知會被告公司，是指當初我是要
      和原告直接簽約，原告是表示是不是要經過被告公司同意
      ，我和邱德才見面1、2次，邱德才表示他很願意幫忙，可
      以借重原告的專長，也可以幫中研院做事，……只有剛開
      始簽約時，有接觸到綠色科技（即綠色四季公司）。……
      當初我和邱德才在電話裡有談過，因為我們是公家單位是
      給顧問費，而邱德才表示沒有問題，……和綠色科技談的
      時候，並沒有談到10萬元顧問費要如何給付，……原告是
      表示，他那時到被告公司沒多久，他希望可以藉由和公家
      單位簽約來提升綠色科技的聲望。」等語（原審訴字卷第
      95-97頁），參以乙○○簽到出席之綠色四季公司90年7月
      7日90年7月份董事會議記錄，經決議通過之議案二即載有
      ：指派乙○○總經理為中研院生醫所動物室整建計劃負責
      人等情（原審訴字卷第49、53頁），堪信乙○○為避免任
      職綠色四季公司總經理期間，另受任為中研院生醫所動物
      室整建計畫總顧問，將涉有競業禁止之問題，乃要求王寧
      須知會綠色四季公司，及取得該公司同意，嗣再以綠色四
      季公司總經理之名義與中研院簽訂技術顧問委任契約書（
      原審訴字卷第30、32、35頁），乙○○自非以個人名義受
      任中研院生醫所動物室整建計畫總顧問。至於中研院生醫
      所動物室整建工程顧問委任費報價單雖記載受任人為乙○
      ○（原審訴字卷第33頁），然該報價單係90年7月2日以限
      制性招標（議價）方式，由乙○○一人投標，僅為使中研
      院依前揭技術顧問委任契約書第2條有關每月致送酬金10
      萬元予乙○○之約定，符合政府採購法第52條第1項第1款
      之規定，徒具形式，此觀開標議價紀錄自明（同卷第34頁
      ），尚難取代該委任契約書所表明締約當事人之身分。是
      乙○○以上開報價單之記載，主張其為前揭委任契約書之
      當事人云云，不足以採。
  　3.按股份有限公司董事會會議紀錄，依公司法第206條準用
    　第183條第1項、第4項規定，固應記載關於決議方法、議
      事經過之要領，並將該議事錄送達董事。惟議事錄漏未送
      達董事，尚非不得請求補送達；關於決議方法、議事經過
      之要領記載不全，依同條第6項規定，僅係行政管理上其
      代表公司之董事應受處罰鍰，並無得依同法第189條規定
      訴請法院撤銷其決議之餘地，自非當然無效。且董事會會
      議紀錄不失為私文書，依民事訴訟法第357條之規定，固
      應由舉證人證其真正，倘董事會就特定議題有所決議，即
      不能因議事錄漏未送達董事或關於決議方法、議事經過之
      要領記載不全，逕視為不存在或無效（最高法院95年度台
      上字第1341號判決參照）。
      (1)綠色四季公司90年7月7日90年7月份董事會議記錄議案
        二之說明，載有：「中研院生醫所委託本公司（即綠色
        四季公司）負責其動物室之改建，因乙○○總經理具有
        此一專長，故特指派其負責此一專案；合約先簽半年、
        從90年7月1日至90年12月31日止（每週前往顧問指導一
        次），每月顧問費新台幣壹拾萬元正。為配合中研院作
        業方便，該顧問費直接撥入黃總帳戶，即視同本公司付
        予黃總的月薪之一部分」、「決議：通過，若明年上半
        年度（91年1月1日至91年6月30日）仍需簽約，亦遵照
        辦理」等字（原審訴字卷第53頁），乙○○復自認於該
        次會議出席簽到表上簽名等語無誤（原審訴字卷第49、
        161頁，本院上字卷一第122頁），縱令上開會議記錄未
        記載決議方法、議事經過要領，亦未送達予乙○○，惟
        依前揭說明，上開會議之決議並非當然無效。
      (2)乙○○雖否認該議事記錄之真正，惟證人洪英傑於92年
        4月3日在原審結稱：其與乙○○均有參加90年7月7日會
        議，乙○○並同意討論議案二等語（原審訴字卷第31頁
        ）；另證人顏莉玲於93年2月11日在本院前審證稱：中
        研院應直接與綠色四季公司簽約，由中研院撥款至公司
        ，再由公司撥給乙○○，中研院稱以公司名字簽約，尚
        要競標，故加上乙○○名字簽約，乙○○尚未與中研院
        簽約時，公司即付薪30萬元，當時有說中研院付10萬元
        係屬於公司薪水之一部分，中研院給乙○○顧問費10萬
        元，算是公司給的，公司再給乙○○20萬元，倘有問題
        ，乙○○應於當月份即要問，且中研院給付之顧問費10
        萬元，亦係其去催款等語（本院上字卷一第143、144頁
        ）；證人駱志培亦於同日證稱：乙○○去中研院當顧問
        ，對公司業務有影響，因乙○○上班5天即會少掉1天，
        只剩4天，對公司不利，且乙○○去幫中研院蓋動物房
        ，對公司業務有損害，嗣考量乙○○去中研院當顧問，
        可以提高公司知名度，故中研院付10萬元顧問費很明確
        包括在乙○○薪資之一部分，此在中研院簽約時即通過
        ，照理中研院應與公司簽約等語（本院上字卷第145、
        147-149頁），互核大致相符，渠等上開證詞，堪予採
        信。乙○○空言否認，不足採信。
      (3)依兩造所不爭執之91年6月19日董事會議錄音譯文觀之
        ：「……【乙○○】：因為我最慢12點半還要到中研院
        去。……【邱德才】：我再三強調，這每月10萬是公司
        付的，包含在salary裡……今天討論黃董（即乙○○）
        的新職務跟待遇案，……若沒有新職務，但5月份、6月
        份總要付的，但5月份、6月份已經有保障10萬塊了（指
        中研院顧問費），那是公司付的，本來公司做帳上，在
        財務上就是公司付的。【乙○○】：公司付的，但事實
        上是中研院付的。【陳子建董事】：公司的時間，公司
        借中研院這個時間讓黃董每週1天或兩天沒有在公司工
        作，而去中研院擔任顧問……」等字（本院上字卷一第
        202頁正面、第164、178、183頁），可見乙○○在綠色
        四季公司上班時間，另去中研院擔任顧問工作，且已知
        悉並同意中研院給付之顧問費10萬元，係包含在綠色四
        季公司給付之月薪30萬元內；參以乙○○自90年7月份
        起至91年6月份止，每月自綠色四季公司領得之薪水均
        為20萬元，又未證明其有即時異議之事實，足證乙○○
        同意中研院每月給付之顧問費10萬元，屬於綠色四季公
        司每月給付其薪水30萬元中之一部分，應認90年7月7日
        會議記錄此部分之內容是實。乙○○所稱其自中研院受
        領之顧問費10萬元，與綠色四季公司無涉，上開會議記
        錄屬虛云云，亦難採信。至於中研院開立顧問費扣繳憑
        單予乙○○（原審訴字卷第86、87頁），係依所得稅法
        而為，此與綠色四季公司每月給付乙○○之薪資應否扣
        除該筆顧問費，乃屬二事，尚難據為有利於乙○○之認
        定。
  　4.綜上，乙○○任職綠色四季公司總經理期間，原領薪資30
    　萬元，自90年7月1日起因兼任中研院生醫所顧問，並在綠
      色四季公司上班時間，前往中研院工作，經綠色四季公司
      董事會決議中研院匯入乙○○帳戶內之顧問費10萬元，納
      入綠色四季公司給付乙○○之月薪30萬元內，亦即在上開
      期間，綠色四季公司只須給付乙○○月薪20萬元。乙○○
      主張綠色四季公司自90年7月份起至91年2月份，短付薪資
      70萬元云云，為不可採。
　(二)關於乙○○自91年3月8日辭卸綠色四季公司總經理職務後之
　  薪資部分：
    1.綠色四季公司91年3月24日91年3月份臨事董事會議案一記
      載：「總經理乙○○擬辭總經理一案。……決議：准予辭
      職。有效日自91年3月8日起生效，並同時發佈新任總經理
      邱德才任命案，生效日亦自91年3月8日起。唯乙○○博士
      仍保留董事席次及承諾繼續擔任科專計劃主持人，直至申
      請通過為止。自3月份起，其待遇則扣除總經理主管津貼
      萬元，為每月新台幣貳拾柒萬元正（含中研院生醫所顧
      問新台幣壹拾萬元正）。」等字（原審調字卷第74、75頁
      ），並經證人洪英傑於92年4月3日在原審結稱：91年3月
      24日臨事董事會議，其與乙○○均有出席，當日決議通過
      乙○○辭職案，亦通過要扣除總經理津貼3萬元，當時乙
      ○○並無反對等語（原審訴字卷第31頁），另證人顏莉玲
      於93年2月11日在本審前審亦證稱：由乙○○91年3、4月
      薪水單觀之，乙○○已經未任總經理，已無3萬元津貼，
      此係董事會決議等語明確（本院上字卷一第144頁），核
      屬相符。而乙○○未擔任總經理職務，上開會議決議扣減
      其總經理主管津貼之決議，與常情不悖，尚屬合理，況乙
      ○○已依該決議領取經扣減之薪資多月，既未異議；應認
      乙○○自91年3月份起，已合意每月薪資減為27萬元。經
      扣除中研院發給之顧問費10萬元，綠色四季公司每月應給
      付乙○○薪資17萬元。
    2.91年6月19日91年6月份董事會議案一記載：「說明：董事
      乙○○之總經理職務已於91年3月8日辭卸，其表示專案執
      行人職務至91年6月30日亦能正式辭卸，自91年7月1日起
      即不再擔任公司任何行政職務，但乙○○仍保留董事席位
      ，5月份與6月份的待遇則調整為新台幣壹拾伍萬元（含中
      研院顧問費及海悅大樓月租金）。自91年7月1日起不再支
      領公司任何薪資所得，並辦理移交手續，於91年7月10日
      前移交完畢，遷離公司，並自行承租海悅大樓。決議：准
      予辭卸科專計劃執行人，本公司另聘陳憲全先生為新任科
      專計劃執行人。董事乙○○表示待遇雖不滿意，但不得不
      接受，並同意於91年7月10日前交接完畢、遷離公司。」
      等字（原審訴字卷第64、65頁），乙○○雖自認於該次會
      議出席簽到表上簽名無誤（原審訴字卷第61、161頁，本
      院上字卷一第122頁），惟否認該議事記錄之真正，但查
      證人洪英傑於92年4月3日在原審結稱：其與乙○○均有參
      加91年6月19日會議，當時談乙○○5、6月份薪資，最後
      決議通過各為15萬元，包括中研院顧問費10萬元，乙○○
      工作到6月30日止，並同意7月份不再支薪，亦不再做任何
      工作等語（原審訴字卷第31頁），核與證人駱志培於93年
      2月11日在本院前審所述：其與乙○○均有參加91年6月19
      日董事會，當時除其報告上市上櫃之事外，還有討論乙○
      ○待遇問題，決議即給待遇15萬元等情相符（本院上字卷
      一第146頁），參以兩造所不爭執之91年6月19日會議錄音
      譯文亦載有洪英傑提議給付乙○○5、6月薪資15萬元，經
      多數董事同意，乙○○則表示「我不是很滿意，但不得不
      接受」等語（本院上字卷一第202頁正面、第186頁），核
      與上開會議記錄內容並無二致，堪認綠色四季公司所辯乙
      ○○同意綠色四季公司以其擔任非總經理之行政職務，而
      給付91年5、6月份每月薪資15萬元等情是實。
　(三)綜上，綠色四季公司自90年7月起至91年2月，依兩造間之委
    任契約及合意，每月須給付乙○○30萬元；於91年3、4月份
    ，每月須給付27萬元；於91年5、6月份，每月須給付15萬元
    ，上開月薪均須扣除中研院每月匯予乙○○之10萬元顧問費
    ；至於91年7、8月份，兩造已無契約及委任關係，綠色四季
    公司無須再依委任契約給付薪資予乙○○。乙○○所稱其未
    同意中研院給付之顧問費納入綠色四季公司應付薪資內，亦
    不同意減薪，90年7月7日、91年6月19日董事會議記錄非真
    正云云，均無可採。準此，乙○○既自認綠色四季公司自91
    年3月起至6月，依序給付17萬元、17萬元（即91年3、4月份
    無短付薪資之情形）、5萬1,500元、1萬7,782元等語（原審
    調字卷第46頁，本院上字卷一第33、34頁），準此，綠色四
    季公司短付薪資3萬0,718元【計算式：（150,000-100,000
    ）×2-51,500-17,782=30,718】，乙○○自得請求綠色四季
    公司如數給付。至綠色四季公司所辯其於91年6月份給付乙
    ○○5萬1,500元一節（原審訴字卷第46頁），既為乙○○所
    否認，綠色四季公司復未舉證以實其說，此部分之抗辯，尚
    難採信。
九乙○○又主張倘認其於91年3月份辭卸綠色四季公司總經理職
  務後，兩造已無委任關係，因該公司繼續利用其專業聲望及信
  譽，其對外仍須從事與總經理職務無異之活動，該公司應依無
  因管理關係給付相當薪資之費用等語，為綠色四季公司所否認
  。經查：
  (一)按未受委任，並無義務，而為他人管理事務者，其管理應依
    本人明示或可得推知之意思，以有利於本人之方法為之。又
    管理事務，利於本人，並不違反本人明示或可得推知之意思
    者，管理人為本人支出必要或有益之費用，或負擔債務，或
    受損害時，得請求本人償還其費用及自支出時起之利息，或
    清償其所負擔之債務，或賠償其損害。民法第172條、第176
    條第1項分別定有明文。
  (二)如前所述，乙○○於91年3月8日辭卸綠色四季公司總經理一
    職，兩造間之委任契約已終止，雖乙○○保有該公司董事席
    次，並擔任科專計劃案執行人至91年6月30日止，亦即乙○
    ○自斯時起在綠色四季公司仍擔任非總經理之行政工作，惟
    乙○○至91年7月份之行程，尚有接待訪客參觀該公司、為
    該公司接受記者採訪、演講、做簡報、試驗等工作，顯與其
    擔任總經理時職務無甚大差異，且綠色四季公司亦因乙○○
    之故而於91年6月獲頒中國農業化學會榮譽獎，有乙○○每
    月行程表、榮譽獎章、台大微生物與生化學研究所教授兼所
    長潘子明證明書、91年6月28日至91年7月1日採訪通知及新
    聞稿可稽（原審調字卷第15-19頁，訴字卷第44頁，本院上
    字卷一第38-40、83-89、116頁）；此外，綠色四季公司並
    以乙○○受報章雜誌訪談內容，佐證該公司之實驗成果，形
    同以乙○○知識專業為該公司之研發團隊背書，有商業週刊
    、91年5月23日經濟日報足憑（原審調字卷第39-42頁，本院
    上字卷一第37頁），且綠色四季公司於91年6月間提交經濟
    部之研發服務產業推動計畫書，新藥研發短中長期毒理試驗
    毒性病理及血液生化知識庫開發計畫，仍列乙○○為該公司
    總經理及計畫主持人，並經記者採訪乙○○刊登在報，有計
    畫書、91年6月4日工商時報、經濟部函可按（原審調字卷第
    36-38、45頁，訴字卷第115、116頁）。而證人即前綠色四
    季公司總經理秘書王雪於92年4月29日在原審亦結稱；公司
    於91年3月8日後，於晨間開會時，有和大家說，乙○○對外
    還是總經理，並於每週5會議再提起等語（原審訴字卷第
    100、101頁），另證人即力德科技公司員工蕭斯新於92年12
    月10日在本院前審結稱：其自90年8月至91年4月，不定期到
    綠色四季公司做顧問輔導，由乙○○與其接洽，於90年6月
    至91年始有經濟部科專計畫，其大多找乙○○，科專計畫之
    負責人為乙○○等語（本院上字卷一第104-106頁），證人
    即東陽藥品公司研發部門資深經理胡宇方亦於同日結稱：其
    公司有產品須做毒癮研發試驗，其委託綠色四季公司做試驗
    ，並與乙○○接洽，自90年底開始有往來，91年開始執行，
    毒物實驗到91年5月結束，91年6月其有5位同仁到綠色四季
    公司拜訪乙○○，並參觀綠色四季公司實驗室，仍稱乙○○
    為「黃總」，倘乙○○不在，總機亦稱「黃總」不在等語（
    本院上字卷一第106-109頁），而綠色四季公司遲至91年7月
    25日、91年9月20日始向經濟部申請科專案計畫主持人變更
    ，經濟部於91年11月11日函准變更，有計畫變更申請函、經
    濟部函可稽（本院上字卷一第229、233頁），足證綠色四季
    公司於乙○○未任職總經理後，對外仍繼續借助乙○○之專
    業及聲望，提升該公司在科技方面之形象，乙○○除對外須
    參與該公司有關之活動外，對內亦須從事試驗等工作。是綠
    色四季公司於91年6月19日決議以乙○○未任總經理，而將
    乙○○91年5、6月份之薪資減少為15萬元，此於綠色四季公
    司依兩造之契約關係給付薪資而言，固屬有據，惟就乙○○
    仍為綠色四季公司從事與總經理職務有關活動之額外工作而
    言，即屬未受委任而為該公司管理事務之行為，且該管理行
    為有利於該公司，並不違反該公司明示或可得推知之意思者
    ，乙○○依上開規定，請求綠色四季公司償還其相當於總經
    理薪資之費用，洵無不合。
  (三)綠色四季公司於91年2月份以前，均按月依其公司總經理薪
    資給付30萬元予乙○○，其中10萬元係源自中研院之顧問費
    ，於91年3、4月份之付薪情況亦然，惟兩造既合意扣除總經
    理之主管津貼3萬元，是乙○○自91年3月1日起至91年8月9
    日離職時，其所得領取相當於總經理之薪資應為27萬元，扣
    除中研院至91年6月30日，仍按月匯予乙○○顧問費10萬元
    ，綠色四季公司於91年3月至6月份，不論依兩造契約或無因
    管理關係，每月應實付乙○○17萬元，其中3、4月份並無短
    付情形，5、6月份於扣除依契約應付薪資各5萬元外，綠色
    四季公司尚應給付無因管理之費用每月12萬元，於91年7、8
    月份則應各付無因管理費用27萬元，因乙○○於91年8月9日
    離職，綠色四季公司按比例祇須給付6萬9,677元【計算式：
    270,000÷31（月）×8（日）≒69,677*元以下四捨五入】
    ，準此，綠色四季公司應給付乙○○無因管理費用共計57萬
    9,677元【計算式：120,000×2+270,000+69,677=579,677】
    。
十從而，乙○○依委任契約，請求綠色四季公司給付3萬0,718元
  ，及自起訴狀繕本送達之翌日即91年12月13日起至清償日止，
  按年利率5%計算之利息，為有理由，應予准許，逾此範圍之請
  求，為無理由，應予駁回。上開應准許部分，原審為乙○○勝
  訴及假執行宣告部分，核無不合，綠色四季公司上訴意旨指摘
  原判決此部分不當，求予廢棄，為無理由，其此部分之上訴應
  予駁回。至原審為綠色四季公司敗訴之83萬1,540元本息部分
  【計算式：862,258（原審判准）-30,718（上開准許部分）=
  831,540】，應屬有誤，綠色四季公司上訴意旨指摘原判決此
  部分不當，求予廢棄改判，即無不合，應由本院將原判決此部
  分廢棄，改判駁回乙○○此部分之訴及併失依附之假執行聲請
  。另，上開不應准許部分，原審為乙○○敗訴之判決，並無不
  當，乙○○上訴論旨指摘原判決此部分不當，求予廢棄改判，
  為無理由，應予駁回。又乙○○於上訴後，就原請求金額追加
  併依無因管理之法律關係，請求綠色四季公司給付57萬9,677
  元，及加付自91年12月13日起算之法定利息，為有理由，應予
  准許，逾此範圍之請求，不應准許。再，本件事證已臻明確，
  兩造其餘攻擊防禦方法及證據資料，經本院斟酌後，認為均不
  足以影響本判決之結果，自無逐一詳予論駁之必要，併此敘明
  。
十一結論：本件乙○○之上訴為無理由，綠色四季公司之上訴及乙
  ○○追加之訴，均為一部有理由，一部無理由，並依民事訴訟
  法第449條第1項、第450條、第79條，判決如主文。
中　　華　　民　　國　　96　　年　　1　　月　　30　　日
　　　　　　 　     勞工法庭
                        審判長法　官  沈方維
　　　　　　　　　　　        法　官  呂淑玲
　　　　　　　　　　　        法　官  張競文
正本係照原本作成。
不得上訴。
中　　華　　民　　國　　96　　年　　1 　　月　　30　　日
　　　　　　　　　　　　　　　書記官  章大富
